【裁判字號】    98,交聲,3041
【裁判日期】    981130
【裁判案由】    違反道路交通管理處罰條例聲明異議
【裁判全文】
臺灣桃園地方法院交通事件裁定        98年度交聲字第3041號
原處分機關  交通部公路總局新竹區監理所
異  議  人
即受處分人  甲○○
上列受處分人因違反道路交通管理處罰條例案件，對於交通部公
路總局新竹區監理所桃園監理站中華民國98年10月19日所為之處
分（原處分案號：桃監裁罰字第裁52-ZHB107884號）聲明異議，
本院裁定如下：
    主  文
異議駁回。
    理  由
一、原處分意旨略以：異議人即受處分人甲○○於民國98年8 月
    15日上午7 時25分許，駕駛和運租車股份有限公司（下簡稱
    和運公司）所有車牌號碼EE－9320號一般租賃小客車，行經
    國道三號南下308.4 公里處時，因超速行車，而經內政部警
    政署國道公路警察局第八警察隊白河分隊員警以其有駕駛汽
    車超過規定最高時速未滿20公里之違規情事為由，於98年 8
    月28日開立公警局交字第ZHB107884 號舉發通知單，檢附採
    證照片予以逕行舉發，嗣並將該通知單送達予和運公司。經
    和運公司於同年9 月9 日，依道路交通管理處罰條例第85條
    第1 項、違反道路交通管理事件統一裁罰基準及處理細則第
    25條、第36條規定，檢附相關資料向交通部公路總局新竹區
    監理所桃園監理站（下稱原處分機關）告知應歸責人為異議
    人後，原處分機關乃於同年9 月23日以竹監桃字第09821118
    63號函，告知異議人其上開違規情事及應於應到案日期98年
    10月22日前到案繳納罰鍰。異議人於上開應到案日期前向原
    處分機關提出申訴，經原處分機關函請舉發機關調查結果，
    認其確有前述違規行為，乃依道路交通管理處罰條例第33條
    第1 項第1 款、第63條第1 項第1 款、第85條第1 項，違反
    道路交通管理事件統一裁罰基準及處理細則第41條、第43條
    、第44條、第67條之規定，於98年10月19日以桃監裁罰字第
    裁52－ZHB107884 號裁決書，裁處異議人罰鍰新臺幣（下同
    ）3,000 元，並記違規點數1 點。
二、異議意旨略以：88水災經媒體報導後，因見臺灣南部災情慘
    重，其所任職公司之董事長乃代表公司員工共12人，向屏東
    縣政府社會局報名將於98年8 月15、16日擔任志工而前往參
    與救災活動。嗣於同年月15日，即由其駕駛上開車輛前往災
    區，途中因擔心遲到恐延誤救災，亦不願錯過報到時間，故
    開車較快，並非蓄意超速行駛於高速公路，為此聲明異議云
    云。
三、按汽車行駛於高速公路、快速公路或設站管制之道路，不遵
    使用限制、禁止、行車管制及管理事項之管制規則，而行車
    速度超過規定之最高速限或低於規定之最低速限者，處汽車
    駕駛人新臺幣（下同）3,000 元以上6,000 元以下罰鍰，並
    記違規點數1 點，道路交通管理處罰條例第33條第1 項第 1
    款、第63條第1 項第1 款分別定有明文。
四、經查：
    (一)本件異議人於上開所述時間，在最高時速限制110 公里之
      路段，駕駛上揭車輛經科學儀器雷達測速儀測得時速為12
      3 公里之情，有採證照片1 紙附卷可稽，並為異議人所不
      爭執，自堪以認定，而應予裁罰。
    (二)異議人雖以前揭情詞置辯，惟查：依道路交通安全規則第
      93條第2 項之規定，僅有消防車、救護車、警備車及工程
      救險車執行任務時，得不受行車速度之限制，且考其制定
      意旨，乃係因犯罪、災害、急性病症之發生不可預期，無
      法預先知悉，是該等車輛於接獲通報並執行任務時，通常
      已處於刻不容緩之地步，則為求得盡速抵達現場以防止災
      害繼續擴大、病情惡化，以及救助尚未發生損害之法益，
      始明文規定該等車輛得無庸遵守行車速度之限制。而本件
      異議人駕駛上開車輛行經違規路段之目的係為擔任88水災
      救災志工之情，固據提出屏東縣政府文化處出具之88水災
      屏東縣政府救災志工證明1 紙，並經本院依職權向屏東縣
      政府函詢屬實，有屏東縣政府98年11月5 日屏府文資字第
      09802602 55 號函附卷可憑，然依該函文所示，異議人所
      從事之工作性質為協助災民清理家園，內容包括：清理淤
      泥、搬運泡水之廢棄家俱及清運垃圾等，並無需深入災區
      搶救災民，則此等工作之內容，已顯與上開所述需緊急救
      援且刻不容緩之情況有別；況異議人於事先即已知悉將於
      該日南下擔任志工，此亦與消防車等車輛就執行任務之時
      間具有不可預期性之本質有別，則果若異議人真係為避免
      錯過報到時間，當可選擇提早出門，而無需因趕時間即超
      速違規。準此，本件異議人因見臺灣南部災情慘重即自願
      前往災區擔任志工，其行為固值感佩，惟因其所駕駛車輛
      及所從事工作之性質，均與明文規定可不受時速限制之情
      形有別，究仍不得執此作為免除違規裁罰之理由，是異議
      人上開所辯，自非可採。
五、綜上所述，本件異議人確有上開違規行為，又原處分機關依
    道路交通管理處罰條例第33條第1 項第1 款、違反道路交通
    管理事件統一裁罰基準及處理細則，及違反道路交通管理事
    件統一裁罰基準表所載之裁罰標準之相關規定，裁處異議人
    3,000 元之罰鍰，並依道路交通管理處罰條例第63條第1 項
    第1 款之規定，記違規點數1 點，亦核無違誤，是本件異議
    為無理由，自應予駁回。
據上論斷，應依道路交通管理處罰條例第87條第2 項、道路交通
案件處理辦法第19條，裁定如主文。
中    華    民    國    98    年    11    月    30    日
                          交通法庭    法  官    蘇 昌 澤
以上正本證明與原本無異。
如不服本裁定，應於裁定送達後5 日內向本院提出抗告狀。
                                      書記官    田 宜 芳
中    華    民    國    98    年    12    月    4     日


司法院資訊處製作；財團法人民間司法改革基金會備份。
